【裁判字號】    97,訴,161
【裁判日期】    971104
【裁判案由】    妨害自由等
【裁判全文】
臺灣宜蘭地方法院刑事判決               97年度訴字第161號
公  訴  人  臺灣宜蘭地方法院檢察署檢察官
被      告  庚○○
被      告  乙○○
前列二人共同
選任辯護人  李蒼棟律師
被      告  丙○○
選任辯護人  曾文杞律師
上列被告因妨害自由等案件，經檢察官提起公訴（96年度偵字第
2912、4607號），本院判決如下：
    主  文
丙○○連續犯重利罪，處有期徒刑參月，如易科罰金以銀元參佰
元即新台幣玖佰元折算壹日，減為有期徒刑壹月拾伍日，如易科
罰金以銀元參佰元即新台幣玖佰元折算壹日；扣案之利息計算表
壹張沒收。又犯重利罪，處有期徒刑貳月，如易科罰金以銀元參
佰元即新台幣玖佰元折算壹日，減為有期徒刑壹月，如易科罰金
以銀元參佰元即新台幣玖佰元折算壹日。又犯重利罪，處有期徒
刑貳月，如易科罰金以新台幣壹仟元折算壹日，減為有期徒刑壹
月，如易科罰金以新台幣壹仟元折算壹日。又犯重利罪，處有期
徒刑參月，如易科罰金以新台幣壹仟元折算壹日，減為有期徒刑
壹月拾伍日，如易科罰金以新台幣壹仟元折算壹日。又共同犯重
利罪，處有期徒刑肆月，如易科罰金以新台幣壹仟元折算壹日，
扣案如附表二所示之物均沒收。又共同以非法之方法，剝奪人之
行動自由，處有期徒刑肆月，如易科罰金以新台幣壹仟元折算壹
日。又共同以脅迫妨害他人行使權利，處有期徒刑貳月，如易科
罰金以新台幣壹仟元折算壹日。應執行有期徒刑壹年，如易科罰
金以銀元參佰元即新台幣玖佰元折算壹日；扣案之利息計算表一
張及如附表二所示之物均沒收。
庚○○共同犯重利罪，處有期徒刑肆月，扣案如附表二所示之物
均沒收。又共同以非法之方法，剝奪人之行動自由，處有期徒刑
肆月。又共同以脅迫妨害他人行使權利，處有期徒刑貳月。應執
行有期徒刑捌月，扣案如附表二所示之物均沒收。
乙○○共同犯重利罪，處有期徒刑參月，如易科罰金以新台幣壹
仟元折算壹日，扣案如附表二所示之物均沒收。又共同以非法之
方法，剝奪人之行動自由，處有期徒刑參月，如易科罰金以新台
幣壹仟元折算壹日。又共同以脅迫妨害他人行使權利，處有期徒
刑貳月，如易科罰金以新台幣壹仟元折算壹日。應執行有期徒刑
陸月，如易科罰金以新台幣壹仟元折算壹日，扣案如附表二所示
之物均沒收。
被告丙○○、庚○○、乙○○被訴恐嚇危害安全部分均無罪。
被告丙○○、庚○○、乙○○被訴傷害部分公訴不受理。
    犯 罪 事 實
一、丙○○（綽號阿來）基於反覆乘他人急迫貸予金錢，而取得
    與原本顯不相當重利之概括犯意，於附表一編號一所示之時
    間、地點及方式，連續借貸金錢予己○○，並收取月息六分
    至十分之與原本顯不相當之重利，己○○則於借貸金錢時開
    立本票交付丙○○供作擔保。又另行起意，分別於附表一編
    號二至五所示之時間、地點及方式，乘他人急迫而分別貸與
    辛○○等人金錢，而取得與原本顯不相當之重利（詳如附表
    一編號二至五）。
二、緣附表一編號四之借款人丁○○，於向丙○○貸得款項後僅
    清償十五萬元，而所開立發票日九十六年七月十日、面額新
    台幣（以下同）十三萬七千元之支票則未兌現。被告丙○○
    為向丁○○索討借款，竟與乙○○、庚○○共同基於重利、
    妨害自由及強制之犯意聯絡，由被告丙○○於上開支票屆期
    未獲兌現後，將上開支票交予被告庚○○，並囑由被告庚○○前往索討，被告庚○○隨即夥同被告乙○○同往。九十六
    年七月十五日，因丁○○仍無力償還借款，便主動致電庚○○，並約定於九十六年七月十六日晚間在宜蘭縣羅東運動公
    園見面。嗣九十六年七月十六日晚間十時許，丁○○便在其
    夫戊○○之陪同下前往與庚○○、乙○○碰面，詎庚○○於
    碰面未久，即徒手握拳朝戊○○之胸部毆打，致戊○○受有
    左側胸痛、疑左胸壁挫傷之傷害（傷害部分業據撤回告訴）
    。丁○○、戊○○為免遭受不測，便允諾於當日先行支付一
    萬元利息，惟因戊○○須離開宜蘭縣羅東運動公園向他人借
    貸，而庚○○、乙○○為免丁○○、戊○○藉機開溜，即強
    行將丁○○留於該處，以此非法方式剝奪丁○○之行動自由
    ，且庚○○、乙○○為防止戊○○一去不回，竟強行將戊○○之國民身分證扣留，以此脅迫方式妨害戊○○行使其身分
    證之權利。嗣於九十六年七月十七日凌晨一時許，戊○○借
    得一萬元後即返回宜蘭縣羅東運動公園，並交付予庚○○，
    待庚○○取得一萬元利息後，始讓戊○○偕同丁○○開車離
    去。
三、嗣丁○○因慮及家人安危，復無力清償借款，便向警方報案
    。旋於九十六年七月二十一日下午二時十五分許，庚○○、
    乙○○前往宜蘭縣羅東鎮○○路後火車站欲向丁○○收取借
    款及利息時，即為埋伏之員警查獲，並當場扣得丙○○所有
    用供經營地下錢莊所用之電話紀錄單一張、本票存根二張、
    行動電話二支、行動電話電池二個、SIM卡二張及預備供經
    營地下錢莊所用之空白本票二十張，及被告丙○○所有用供
    對附表一編號一己○○犯重利罪所用之利息計算表一張，及
    被告丙○○向借款人所收取之支票四張及本票七張（起訴書
    誤為本票十一張）。
四、案經宜蘭縣政府警察局移送台灣宜蘭地方法院檢察署檢察官
    偵查起訴。
    理  由
壹、程序證據能力部分：
    按被告以外之人於審判外之言詞或書面陳述，除法律有規定
    者外，不得作為證據；又被告以外之人於審判外之陳述，雖
    不符合同法第159條之1至第159條之4之規定，但經當事人於
    審判程序同意作為證據，法院審酌該言詞陳述或書面陳述作
    成時之情況，認為適當者，亦得為證據。當事人、代理人或
    辯護人於法院調查證據時，知有第159條第1項不得為證據之
    情形，而未於言詞辯論終結前聲明異議者，視為有前項之同
    意，刑事訴訟法第159條第1項及第159條之5分別定有明文。
    查就被告庚○○部分，證人丁○○、乙○○、戊○○於警詢
    之言詞陳述；就被告乙○○部分，證人丁○○、庚○○、戊○○於警詢之言詞陳述；就被告丙○○部分，證人乙○○、
    庚○○、丁○○、戊○○於警詢之言詞陳述；證人丁○○與
    不詳女子之電話譯文，均屬被告以外之人於審判外之言詞或
    書面陳述，被告已否認其證據能力，復無刑事訴訟法第159
    條之1至第159條之5得為證據之情形，依同法第159條第1項
    之規定，均無證據能力。又證人甲○○、辛○○於警詢時所
    為之陳述，雖屬被告以外之人於審判外之陳述，證人甲○○
    及辛○○復未於審理期日到院接受交互詰問，惟當事人及辯
    護人於本院準備程序及審判期日中均表示無意見而不予爭執
    ，且迄至言詞辯論終結前亦未再聲明異議，本院審酌上開證
    據資料製作時之情況，尚無違法不當之瑕疵，亦認為以之作
    為證據應屬適當，依刑事訴訟法第159條之5規定，認前揭證
    據資料均有證據能力，合先敘明。
貳、實體認定部分：
一、被告丙○○重利罪部分：
    上開犯罪事實，業據被告丙○○坦承不諱，經核與附表所示
    之證人辛○○、甲○○分別於警詢、偵查中及證人己○○、
    丁○○分別於偵查中證述情節大致相符，復有扣案被告丙○○自承其所有用供經營地下錢莊所用之電話紀錄單一張、本
    票存根二張、行動電話二支、行動電話電池二個、SIM卡二
    張及預備供經營地下錢莊所用之空白本票二十張，及被告丙○○所有用供對附表一編號一己○○犯重利罪所用之利息計
    算表一張，及被告丙○○向借款人所收取之支票四張及本票
    七張（起訴書誤為本票十一張）可資佐證。被告丙○○之自
    白應與事實相符，其就此部分之犯行應均堪以認定。
二、被告庚○○、乙○○重利罪部分：
    訊據被告庚○○、乙○○固坦承在被告丙○○之委託下，於
    上記時、地向被害人丁○○催討款項，被告丙○○並有交付
    丁○○所簽發未獲兌現之支票，於九十六年七月十六日晚間
    ，丁○○之夫戊○○前往籌措一萬元時，有留下戊○○之國
    民身分證，且丁○○亦在該處等候戊○○返回，嗣後並自戊○○取得一萬元之事實不諱，惟矢口否認有何重利之犯行，
    被告庚○○辯稱：伊只是幫丙○○去詢問丁○○跳票要如何
    處理而已云云，被告乙○○辯稱：是庚○○臨時找伊去，伊
    並不知情云云。然查：被告庚○○於九十六年七月二十一日
    檢察官訊問時，業已供稱：「（檢察官問：為何有這些人的
    身分證？）這些都是影本，都是阿來放在信封交給伊的」、
    「（檢察官問：所以你也知道阿來是在作地下錢莊？）當時
    資料放在信封內，伊是打開後，才知道阿來作地下錢莊」、
    「（檢察官問：既然知道阿來作地下錢莊，為何要找乙○○
    去要錢？）因丁○○的票跳了，阿來要伊去處理，因阿來要
    出國，阿來給伊丁○○的電話」等語甚詳（參見偵查卷8-11
    頁筆錄），則由被告庚○○前後供述之內容可知，其於向證
    人丁○○索討前，即已知悉被告丙○○係從事地下錢莊，而
    其將前往索討者亦係債務人向被告丙○○所告貸之金錢無疑
    ；參以共同被告丙○○於本院審理中亦證稱：債務人的電話
    號碼在伊交給庚○○的二支手機裡，試算表是伊放在信封袋
    交給庚○○，袋裡有本票、支票等語（參見本院卷第81頁審
    理筆錄），及九十六年七月十六日晚間，戊○○前往籌措一
    萬元時，有留下國民身分證一張，被害人丁○○則留於該處
    作為戊○○務必返回之擔保，且被告庚○○、乙○○復持有
    證人丁○○所交付未獲兌現之支票等情，亦據證人丁○○、
    戊○○分別於偵查中及本院審理中結證明確，復為被告庚○○、乙○○所是認，則被告庚○○、乙○○以此種方式催討
    金錢，其主觀上豈有可能不知所催討者係地下錢莊之債權？
    且衡之常情，苟被告庚○○、乙○○並非與被告丙○○有共
    同就丁○○借貸重利部分有犯意聯絡及行為分擔，而僅係單
    純詢問丁○○跳票要如何處理，焉有於深夜與被害人丁○○
    及其夫戊○○約於戶外商談之必要？復無需如此積極於深夜
    令丁○○及其夫戊○○必需籌措借貸一萬元之利息當場交付
    始得離去，更無需令丁○○隻身女子單獨與被告庚○○、乙○○留置現場迄深夜凌晨及留置戊○○之身分證之理，凡此
    均與事理及經驗法則有違，顯見被告三人就此部分應有事前
    之犯意聯絡及行為分擔，應堪認定。是被告庚○○、乙○○
    辯稱不知丁○○係向被告丙○○借取高利貸，僅係前往詢問
    跳票要如何處理云云，應屬卸責之詞，不足採信，被告庚○○、乙○○就此部分與被告丙○○共同犯重利罪之犯行，應
    均堪以認定。
三、被告丙○○、庚○○、乙○○妨害自由、強制罪部分：訊據
    被告庚○○、乙○○固坦承於九十六年七月十六晚間，證人
    戊○○於外出籌款時，曾留下國民身分證一張，證人丁○○
    亦留於該處等候證人戊○○前往籌款，惟均矢口否認涉有上
    開犯行，辯稱：沒有妨害丁○○等人之自由，是戊○○叫丁○○在那裡等，身分證也是戊○○自己拿出來的，也沒有毆
    打戊○○云云；被告丙○○則辯稱：伊不知道庚○○、乙○○以暴力方式催討云云。然查：
    （一）上開被告庚○○、乙○○於九十六年七月十六日深夜
          毆打被害人戊○○，強行留下被害人丁○○於宜蘭縣
          羅東運動公園，並於證人戊○○外出籌款時，強行扣
          留戊○○國民身分證之事實，亦據證人丁○○、戊○○於偵查中及本院審理中結證甚詳，且其所證述情節
          互核均相符合。且衡諸常情，苟被告庚○○、乙○○
          確無剝奪被害人丁○○之自由及脅迫之方法強制扣留
          戊○○之身分證，被害人丁○○至愚亦不可能自願於
          深夜隻身留置宜蘭縣羅東運動公園，被害人戊○○亦
          不可能主動交付身分證？從而，證人丁○○、戊○○
          所述遭丙○○囑由被告庚○○、乙○○剝奪行動自由
          及脅迫扣留身分證催討金錢之過程，應堪以採信，被
          告丙○○、庚○○、乙○○之辯解顯無足採信。
    （二）按刑法上之共同正犯，僅須數人基於共同為某犯罪行
          為之意思聯絡，相互利用共同犯罪之他人行為，為遂
          行自己犯罪之部分行為，而推由其中一人或數人共同
          實施已足，不以各共犯之行為人均參與犯罪行為之實
          施為必要。被告丙○○雖未實際參與被告庚○○、乙○○催討金錢之過程，然既係由其授意被告庚○○前
          往，當可預見於討債不遂時，將可能出現以暴力逼迫
          之情形，則雖被告丙○○未親自參與，然其既與被告
          庚○○、乙○○具有犯意聯絡，自應就被告庚○○、
          乙○○上開所為擔負責任，則被告丙○○此部分犯嫌
          亦堪以認定。
四、核被告丙○○、庚○○、乙○○所為，均係犯刑法第三百四
    十四條重利罪、刑法第三百零二條第一項剝奪行動自由罪、
    第三百零四條第一項以脅迫妨害他人行使權利罪（起訴書誤
    載為使人行無義務之罪）。被告丙○○所犯附表一編號一部
    分，其先後二次犯行，時間緊接，所犯罪名相同，顯係基於
    概括之犯意反覆為之，應適用修正前刑法56條連續犯之規定
    論以一罪，並加重其刑（詳後述），並與被告丙○○所犯附
    表一編號二至五之重利罪四罪及前開剝奪行動自由罪及強制
    罪間；被告庚○○、乙○○所犯上開就被害人丁○○重利罪
    及前開剝奪行動自由罪及強制罪間，犯意各別，罪名互異，
    應均予分論併罰。起訴書認被告丙○○如附表一所示之多次
    重利行為係單一犯意之包括一罪，惟查被告丙○○係分別趁
    他人急迫始貸與與原本顯不相當之重利，其顯係基於各別之
    犯意為之，尚難論以單一犯意之包括一罪，併予敘明。被告
    丙○○、庚○○、乙○○就上開對被害人丁○○犯重利罪部
    分及剝奪行動自由罪、強制罪犯行均有犯意聯絡及行為分擔
    ，應均論以共同正犯。
五、（一）、按被告丙○○為附表一編號一、二之行為後，前於
    94 年2月2日修正公布之刑法，已自95年7月1日起施行，另
    刑法施行法亦於95年6月14日增訂該法第1條之1規定，並自
    95年7 月1日施行。其中修正後刑法第2條之規定，乃係關於
    新舊法比較適用之準據法，其本身無關行為可罰性要件之變
    更，故於95年7月1日刑法修正施行後，如有涉及比較新舊法
    之問題，即應逕依修正後刑法第2條第1項規定，為「從舊從
    輕」之比較（最高法院95年度第8次刑事庭會議決議意旨參
    照）。經查：刑法第344條雖未修正，然法條所定罰金刑部
    分之法定刑最低刑度依修正前刑法第33條第5款規定，為銀
    元1元即新臺幣3元以上，而修正後刑法第33條第5款已將罰
    金刑調整為新臺1,000元以上，以百元計算，是比較修正前
    後刑度結果，修正後之規定對被告並非較為有利。揆諸前揭
    刑法第2條第1項前段規定，即應適用修正前之刑法第33條第
    5款之規定。
    （二）、被告丙○○為附表一編號一之行為後，刑法第56條
    連續犯之規定，業於94年1月7日修正公布刪除，並於95年7
    月1日施行，則被告於新法修正施行前如附表編號一之犯行
    ，因行為後新法業已刪除連續犯之規定，此刪除雖非犯罪構
    成要件之變更，但顯已影響行為人刑罰之法律效果，自屬法
    律有變更，依新法第2條第1項規定，比較新、舊法結果，仍
    應適用較有利於被告之行為時法律即舊法論以連續犯，並依
    法加重其刑，至被告丙○○於新法施行後附表一編號三、四
    、五之三次犯行，因修正後之刑法已刪除連續犯之規定，自
    應適用新法分別一一予以論罪，然後再與前開於新法施行前
    所犯之連續重利罪，全部併合處罰（最高法院95年第8次刑
    事庭會議決議參照）。至被告丙○○就附表一編號二所為之
    重利部分，因其犯罪時間距附表一編號一之犯罪時間，已近
    一年六月，顯係另行起意，應予分論併罰，併予說明。
六、爰審酌被告丙○○利用他人急迫貸與原本顯不相當之利息及
    被告庚○○、乙○○與被告丙○○共同經營地下錢莊及恃強
    暴力討債，剝奪他人行動自由，以脅迫強扣他人身分證妨害
    他人行使權利之犯罪動機、目的、手段、參與犯罪之程度，
    對被害人及社會所生之危害，及其等犯罪後被告丙○○坦承
    重利犯行，被告三人均否認妨害自由等犯行，被告庚○○、
    乙○○均否認有參與重利之犯行等一切情狀，分別量處如主
    文所示之刑，並就被告丙○○、乙○○部分諭知易科罰金之
    折算標準。又被告丙○○就附表編號一、二、三、四部分，
    係於96年4月24日以前犯罪，符合中華民國96年罪犯減刑條
    例第2條第1項第3款減刑之規定，爰依法減其刑期二分之一
    ，並諭知易科罰金之折算標準，並就被告三人定其應執行之
    刑，及就被告丙○○、乙○○部分諭知易科罰金之折算標準
    。末查被告丙○○就附表一編一、二行為後，刑法第41條第
    1 項前段已修正為：「犯最重本刑為5年以下有期徒刑以下
    之刑之罪，而受6個月以下有期徒刑或拘役之宣告者，得以
    新臺幣1,000元、2,000元或3,000元折算1日，易科罰金。」
    並於94年2月2日修正公布，於95年7月1日生效，核與被告丙○○行為時刑法第41條第1項前段所規定：「以1元以上3元
    以下折算1日」，並適用修正前罰金罰鍰提高標準條例第2條
    前段（現已刪除）：「就其原定數額提高為100倍折算1日」
    規定之結果，則本件被告丙○○就附表一編號一、二行為時
    之易科罰金折算標準，應以銀元100元以上300元以下折算1
    日，經折算為新臺幣後，應以新臺幣300元以上900元以下折
    算為1日。比較新、舊法之結果，以95年7月1日修正公布施
    行前之規定，較有利於被告，則應依新修正刑法第2條第1項
    前段，適用修正前刑法第41條第1項前段規定，定其折算標
    準。扣案之電話紀錄單一張、本票存根二張、行動電話二支
    、行動電話電池二個、SIM卡二張及空白本票二十張，被告
    丙○○均供承為其所有供犯重利罪所用或預備之物，及扣案
    之利息計算表一張，被告丙○○供承為其所有且為供（對附
    表一編號一己○○）犯重利罪所用之物，應均併予宣告沒收
    之。至扣案之支票四張及本票七張（扣押物品清單誤為本票
    十一張），係被告丙○○所持有對借款人借款部分之債權憑
    證，尚非純為犯罪所得及供犯罪所用之物，爰不予宣告沒收
    。
七、末按，修正刑法係自95年7月1日起施行，在此之前，刑法分
    則編有關罰金刑之貨幣單位係銀元；且依刑法分則編應處罰
    金者，應適用罰金罰鍰提高標準條例第1條、第4條之規定。
    亦即應按各該具體條文制定或修正之先後，定其提高之倍數
    。惟被告丙○○於附表一編號一、二之行為後，刑法施行法
    增訂第1條之1，於95年6月14日經總統公布，並自同年7月1
    日起施行；該條規定：「中華民國94年1月7日刑法修正施行
    後，刑法分則編所定罰金之貨幣單位為新臺幣。94年1月7日
    刑法修正時，刑法分則編未修正之條文定有罰金者，自94年
    1 月7日刑法修正施行後，就其所定數額提高為30倍。但72
    年6 月26日至94年1月7日新增或修正之條文，就其所定數額
    提高為3倍」。亦即自95年7月1日起，刑法分則編所定罰金
    之貨幣單位，由原來之銀元改為新臺幣；且94年1月7日刑法
    修正時，刑法分則編未修正之條文定有罰金者，自95年7月1
    日起，有關罰金之數額提高為30倍。本件被告丙○○就附表
    一編號一、二部分係犯刑法第344條之重利罪，該罪有罰金
    刑之處罰，且自24年7月1日公布施行後，即未再修正，依增
    訂刑法施行法第1條之1之規定，其罰金以新台幣為單位，數
    額應提高30倍。此與修正前之罰金以銀元為單位，適用罰金
    罰鍰提高標準條例之結果應提高10倍者，對被告而言，並無
    有利或不利（新臺幣與銀元之比例為1：3，換算結果，亦為
    30倍），自應適用修正後之規定。又被告丙○○為附表一編
    號一、二之行為後，刑法51條亦於94年2月2日修正公布，95
    年7月1日施行，被告丙○○有關適用新舊刑法第51條第5款
    數罪併罰有期徒刑定應執行刑部分，經比較新舊法適用結果
    ，新法並未較有利於被告（新法為宣告多數有期徒刑者，於
    各刑中之最長期以上，各刑合併之刑期以下，定其刑期，但
    不得逾三十年；舊法為不得逾二十年），應適用修正前刑法
    第51條第5款之規定，亦予敘明。
參、被告丙○○、庚○○、乙○○被訴恐嚇危害安全無罪部分：
  一、公訴意旨略以：如附表編號四之借款人丁○○，於向被告
      丙○○貸得款項後僅清償十五萬元，而所開立發票日九十
      六年七月十日、面額十三萬七千元之支票則未兌現。被告
      丙○○為向丁○○索討借款，竟與被告乙○○、庚○○共
      同基於恐嚇之犯意聯絡，由（一）被告丙○○於上開支票
      屆期未獲兌現後，即將上開支票交予被告庚○○，並委請
      被告庚○○前往索討，被告庚○○隨即夥同被告乙○○同
      往。嗣於九十六年七月十二日晚間，被告庚○○、乙○○
      即以電話聯絡丁○○前往宜蘭縣羅東運動公園商討還款之
      事，丁○○之夫戊○○亦隨同前往，惟因丁○○無法償還
      借款，被告庚○○竟當場以：「妳如果籌不到，就給我試
      試看」之加害生命、身體之事對丁○○恫嚇，使丁○○心
      生畏懼，足生危害於安全。（二）迄九十六年七月十五日
      ，丁○○仍無力償還借款，便主動致電被告庚○○，並約
      定於九十六年七月十六日晚間在宜蘭縣羅東運動公園見面
      。嗣九十六年七月十六日晚間十時許，丁○○便在戊○○
      之陪同下前往與被告庚○○、乙○○碰面，詎被告庚○○
      、乙○○於九十六年七月十七日凌晨一時許，戊○○借得
      一萬元後即返回宜蘭縣羅東運動公園，並交付予被告庚○○一萬元之利息後，竟接續對丁○○恫嚇稱：「如果三天
      之後沒有把錢拿出來，我知道妳家住那裡」等語，復於駕
      車離去前，又恫嚇稱：「到時候錢沒有籌到，你們就會死
      得很難看」等語，致使丁○○心生畏懼，均足生危害於安
      全。因認被告三人另涉犯刑法第305條之恐嚇罪等語。
  二、按犯罪事實應依證據認定之，無證據不得推定其犯罪事實
      ，刑事訴訟法第一百五十四條第二項定有明文。又認定犯
      罪事實所憑之證據，雖不以直接證據為限，間接證據亦包
      括在內；然而無論直接或間接證據，其為訴訟上之證明，
      須於通常一般之人均不致有所懷疑，而得確信其為真實之
      程度者，始得據為有罪之認定，倘其證明尚未達到此一程
      度，而有合理之懷疑存在時，無從為有罪之確信，自不得
      遽為有罪之判決，最高法院七十六年臺上字第四九八六號
      判例意旨闡述甚明。又被害人所述被害情形如無瑕疵可指
      ，而就其他方面調查又與事實相符，其供述始得據為判決
      基礎。（最高法院32年上字第657號判例意旨參照）
  三、訊據被告三人均否認有前揭公訴人所指之共同恐嚇犯行。
      查公訴人認被告三人涉犯前揭恐嚇之犯行，無非係以被害
      人丁○○於偵查中之指訴為其主要論據，然查：（一）、
      證人丁○○於偵查中證稱：「當天（十二日）我先生（戊○○）有陪我去，我有請庚○○給我一點時間，當天除了
      庚○○以外，另外還有二個男子陪庚○○去，其中一個是
      乙○○，庚○○說要給我二、三天的時間，並且說「妳如
      果等不到，就給我試試看」（台語）等語，及「（十六日
      晚上）我先生前後去了半個小時左右，我先生回來後就把
      錢交給庚○○，庚○○拿到錢後，就說再給我三天時間，
      三天後如果未將錢拿出來，他知道伊家住哪裡，後來我們
      要上車離去之前有一人說，到時候沒有籌到錢，你們就會
      死得很難看」等語。（參見偵查卷125至126頁筆錄）核與
      證人林順源於偵查中證稱：96年7月12日晚上伊和伊太太
      （丁○○）有去羅東運動公園，當時對方只有一個人，伊
      不知道他們說什麼，伊沒有聽到恐嚇的話，96年7月16日
      晚上伊有去羅東運動公園，對方有三個人，伊有將一萬元
      交給庚○○，要走之前庚○○有說再給伊三天時間，但庚○○有無出言恐嚇伊太太，伊沒有聽到等語。（參見偵查
      卷131至132頁筆錄）已有未合。另參之證人丁○○於本院
      審理中證稱：七月十二日當晚伊與戊○○到現場，看到小
      偉即庚○○及乙○○，還有一個胖胖的男子，在伊車子要
      開走時，伊有聽到他們（指庚○○）車子裡面的人說：到
      時候籌不到錢給我試試看，伊不確定是否庚○○說的，96
      年7月16日林順源交一萬元給庚○○時，伊不記得庚○○
      有無說恐嚇的話，當天戊○○在場等語。（參見本院卷97
      年8月12日審理筆錄第5、7、11頁）顯見其前後就96年7
      月12日晚間庚○○是否出言恐嚇及同年月16日晚間庚○○
      有無出言恐嚇等情，證述已有瑕疵，參照前引最高法院判
      例旨，自不得遽採為被告三人不利之證據。復核證人戊○○於本院審理中證稱：第一次（七月十二日）談時，對方
      有一個人以上，有二、三個人，其中庚○○有跟伊講話，
      還有一個因在旁邊，且很暗忘記了，庚○○有無對伊太太
      丁○○說如果籌不到錢就給我試試看的話，時間太久伊不
      記得（參見前揭審理筆錄第16頁），7月16日當天來了庚○○、乙○○等三、四個人，伊沒有聽到有人對伊太太說
      知道伊太太家住哪裡，伊有聽到對方跟太太說到時候沒有
      籌到錢會死得很難看，但不知道是何人說的等語（參見前
      揭審理筆錄第19頁），嗣於本院訊問時復稱：七月十二日
      那次伊沒有聽到恐嚇的話，七月十六日伊忘記有無聽到三
      天後拿錢出來及他們知道你家住哪裡，到時候錢沒有籌到
      ，你們會死得很難看的話等語（參見前揭審理筆錄第22
      頁），亦與證人戊○○於前揭偵查中所述之情節不符。是
      證人戊○○所為之上開證詞，尚無從補強及認定被告三人
      確有恐嚇丁○○之犯罪事實。此外復無其他證據足資證明
      被告三人確有公訴人所指此部分之恐嚇犯行，其此部分之
      犯罪應均屬不能證明，自均應為無罪之諭知。
肆、被告丙○○、庚○○、乙○○被訴傷害部分（公訴不受理部
    分）：
  一、公訴意旨略以：丁○○因無力償還借款，便主動致電被告
      庚○○，並約定於九十六年七月十六日晚間在宜蘭縣羅東
      運動公園見面。嗣九十六年七月十六日晚間十時許，丁○○便在戊○○之陪同下前往與被告庚○○、乙○○碰面，
      詎被告庚○○於碰面未久，即徒手握拳朝戊○○之胸部毆
      打，致戊○○受有左側胸痛、疑左胸壁挫傷之傷害，因認
      被告三人另涉犯刑法第277條第1項之傷害罪嫌等語。
  二、按告訴乃論之罪，告訴人於第一審辯論終結前得撤回其告
      訴，又告訴經撤回者，應諭知不受理之判決，刑事訴訟法
      第238條第1項、第303條第3款分別定有明文。查本件告訴
      人戊○○告訴被告三人涉犯傷害部分，起訴書認係觸犯刑
      法第277條第1項之罪，依同法第287條前段之規定，須告
      訴乃論。茲據告訴人戊○○於本院審理期日撤回告訴，依
      照首開說明，此部分爰逕為諭知不受理之判決。
據上論斷，應依刑事訴訟法第299條第1項前段、第301條第1項、
第303條第3款，修正前刑法第56條、第41條第1項前段、第2項、
第51條第5款，刑法第2條第1項前段、第28條、第344條、第302
條第1項、第304條第1項、第41條第1項前段、第51條第5款、第
38 條第1項第2款，刑法施行法第1條之1第1項、第2項前段，修
正刪除前罰金罰鍰提高標準條例第2條、現行法規所定貨幣單位
折算新臺幣條例第2條，中華民國九十六年罪犯減刑條例第2條第
1項第3款、第7條、第9條、第11條，判決如主文。
本案經檢察官劉憲英到庭執行職務。
中    華    民    國    97    年    11    月    4     日
                  刑事第二庭審判長法  官  黃永勝
                                  法  官  鄭貽馨
                                  法  官  楊坤樵
以上正本證明與原本無異。
如不服本判決應於收受本判決後10日內向本院提出上訴書狀，並
應敘述具體理由。若未敘述理由者，應於上訴期間屆滿後20日內
向本院補提理由書狀(均須按他造當事人之人數附繕本)。
                                  書記官  陳淑宜
中    華    民    國    97    年    11    月    5     日
附錄本案論罰科刑法條全文：
刑法第344、302、304條
中華民國刑法第344條
乘他人急迫、輕率或無經驗貸以金錢或其他物品，而取得與原本
顯不相當之重利者，處1年以下有期徒刑、拘役或科或併科1千元
以下罰金。
中華民國刑法第302條
私行拘禁或以其他非法方法，剝奪人之行動自由者，處5年以下
有期徒刑、拘役或3百元以下罰金。
因而致人於死者，處無期徒刑或7年以上有期徒刑，致重傷者，
處3年以上10年以下有期徒刑。
第 1 項之未遂犯罰之。
中華民國刑法第304條
以強暴、脅迫使人行無義務之事或妨害人行使權利者，處3年以
下有期徒刑、拘役或3百元以下罰金。
前項之未遂犯罰之。
附表一
┌───┬───┬────┬────┬────┬───┬───┬───┬──┐
│編  號│借款人│借款原因│借款時間│借款地點│借款金│借款時│後續繳│利率│
│      │      │        │        │        │額    │預扣利│息狀況│    │
│      │      │        │        │        │      │息    │      │    │
│      │      │        │        │        │      │      │      │    │
├───┼───┼────┼────┼────┼───┼───┼───┼──┤
│  一  │己○○│無工作，│九十三年│宜蘭縣羅│新台幣│無    │每月繳│月利│
│      │      │家中需款│年底    │東鎮公正│（以下│      │付三千│率六│
│      │      │使用    │        │路五五七│同）五│      │元至五│分至│
│      │      │        │        │號十樓之│萬元  │      │千元不│十分│
│      │      │        │        │一      │      │      │等之利│    │
│      │      │        │        │        │      │      │息，共│    │
│      │      │        │        │        │      │      │繳付二│    │
│      │      │        │        │        │      │      │、三次│    │
│      │      ├────┼────┼────┼───┼───┼───┼──┤
│      │      │同上    │九十四年│同上    │同上  │無    │同上  │同上│
│      │      │        │年初    │        │      │      │      │    │
│      │      │        │        │        │      │      │      │    │
├───┼───┼────┼────┼────┼───┼───┼───┼──┤
│  二  │辛○○│家人急需│九十五年│宜蘭縣羅│三萬元│三千元│每月繳│月利│
│      │      │        │六月二十│東鎮大同│      │      │付三千│率十│
│      │      │        │二日    │路      │      │      │元利息│分  │
│      │      │        │        │        │      │      │，共繳│    │
│      │      │        │        │        │      │      │付二、│    │
│      │      │        │        │        │      │      │三次  │    │
├───┼───┼────┼────┼────┼───┼───┼───┼──┤
│  三  │辛○○│同上    │九十五年│同上    │同上  │同上  │同上  │同上│
│      │      │        │七月二十│        │      │      │      │    │
│      │      │        │三日    │        │      │      │      │    │
├───┼───┼────┼────┼────┼───┼───┼───┼──┤
│  四  │甲○○│急需款項│九十六年│宜蘭縣冬│十二萬│八千元│每六萬│月利│
│      │      │繳納房貸│三月三日│山鄉永興│元    │      │元每半│率八│
│      │      │        │        │路二段六│      │      │個月繳│分至│
│      │      │        │        │六二號  │      │      │付二千│十三│
│      │      │        │        │        │      │      │元至二│分  │
│      │      │        │        │        │      │      │千五百│    │
│      │      │        │        │        │      │      │元不等│    │
│      │      │        │        │        │      │      │之利息│    │
│      │      │        │        │        │      │      │，共繳│    │
│      │      │        │        │        │      │      │付約四│    │
│      │      │        │        │        │      │      │、五次│    │
├───┼───┼────┼────┼────┼───┼───┼───┼──┤
│  五  │丁○○│所開設之│九十六年│宜蘭縣羅│三十五│無    │借款三│月利│
│      │      │民宿需款│五月十日│東鎮四育│萬元  │      │十五萬│率約│
│      │      │裝潢    │下午二時│路一三六│      │      │元，共│為十│
│      │      │        │許      │巷十九號│      │      │開立發│二分│
│      │      │        │        │        │      │      │票日九│    │
│      │      │        │        │        │      │      │十六年│    │
│      │      │        │        │        │      │      │六月十│    │
│      │      │        │        │        │      │      │日、面│    │
│      │      │        │        │        │      │      │額十五│    │
│      │      │        │        │        │      │      │萬元、│    │
│      │      │        │        │        │      │      │發票日│    │
│      │      │        │        │        │      │      │九十六│    │
│      │      │        │        │        │      │      │年七月│    │
│      │      │        │        │        │      │      │十日、│    │
│      │      │        │        │        │      │      │面額十│    │
│      │      │        │        │        │      │      │三萬七│    │
│      │      │        │        │        │      │      │千元、│    │
│      │      │        │        │        │      │      │發票日│    │
│      │      │        │        │        │      │      │九十六│
│      │      │        │        │        │      │      │年八月│
│      │      │        │        │        │      │      │十日面│
│      │      │        │        │        │      │      │額十二│
│      │      │        │        │        │      │      │萬二千│
│      │      │        │        │        │      │      │元、發│
│      │      │        │        │        │      │      │票日九│
│      │      │        │        │        │      │      │十六年│
│      │      │        │        │        │      │      │九月十│
│      │      │        │        │        │      │      │日、面│
│      │      │        │        │        │      │      │額十萬│
│      │      │        │        │        │      │      │七千元│
│      │      │        │        │        │      │      │、發票│
│      │      │        │        │        │      │      │日九十│
│      │      │        │        │        │      │      │六年十│
│      │      │        │        │        │      │      │二月十│
│      │      │        │        │        │      │      │日、面│
│      │      │        │        │        │      │      │額五萬│
│      │      │        │        │        │      │      │元之支│
│      │      │        │        │        │      │      │票五張│
│      │      │        │        │        │      │      │，合計│
│      │      │        │        │        │      │      │金額五│
│      │      │        │        │        │      │      │十六萬│
│      │      │        │        │        │      │      │六千元│
│      │      │        │        │        │      │      │，超過│
│      │      │        │        │        │      │      │三十五│
│      │      │        │        │        │      │      │萬元部│
│      │      │        │        │        │      │      │分即為│
│      │      │        │        │        │      │      │利息，│
│      │      │        │        │        │      │      │每月利│
│      │      │        │        │        │      │      │息為四│
│      │      │        │        │        │      │      │萬二千│
│      │      │        │        │        │      │      │三百元│
└───┴───┴────┴────┴────┴───┴───┴───┘
附表二
    空白本票二十張、電話紀錄單一張、本票存根二張、行動電
    話二支、行動電話電池二個、SIM卡二張


司法院資訊處製作；財團法人民間司法改革基金會備份。
